臺灣花蓮地方法院民事裁定
111年度家親聲字第28號
聲  請  人  甲ＯＯ   

代  理  人  張秉正律師（法扶律師）
相  對  人  丁ＯＯ   

關  係  人  花蓮縣政府
法定代理人  徐臻蔚

上列當事人間改定未成年人監護人事件，本院裁定如下：
    主      文
相對人丁○○（女、身分證統一編號：Z000000000號）對於未成年
子女乙○○（男，民國00年0月00日生，身分證統一編號：Z000000
000號）、丙○○（男，民國00年0月00日生，身分證統一編號：Z0
00000000號）之親權應予停止。
選定聲請人甲○○（女，民國Ｏ年Ｏ月Ｏ日，身分證統一編號：Z0000
00000號）為未成年子女乙○○（男，民國00年0月00日生，身分證
統一編號：Z000000000號）、丙○○（男，民國00年0月00日生，
身分證統一編號：Z000000000號）之監護人。
指定花蓮縣政府社會處指派之人為會同開具財產清冊之人
程序費用由聲請人負擔。
    理    由
一、本件聲請意旨略以：聲請人甲○○係未成年人乙○○、丙○○之祖
    母。未成年人之父戊ＯＯ與未成年人之母即相對人丁○○前於民
    國100年6月7日離婚，約定未成年人乙○○、丙○○權利義務之
    行使負擔由戊ＯＯ任之。嗣戊ＯＯ於101年12月13日死亡，依法
    應由相對人任未成年人乙○○、丙○○之親權人，惟相對人自與
    戊ＯＯ離婚後，即未曾扶養、探視未成年人乙○○、丙○○；未成
    年人乙○○、丙○○就醫、就學與參與球隊等事宜皆須相對人簽
    署，惟相對人已再婚並常居於北部，聯繫不易；又未成年人
    乙○○、丙○○從小就和聲請人一起生活，與聲請人關係親密，
    依附關係良好，為維護未成年人之最佳利益，爰請求宣告停
    止相對人對於乙○○、丙○○之親權行使，並改定聲請人為乙○○
    、丙○○之監護人等語。
二、相對人到庭則以：同意聲請人之主張。（見本院111年2月16
    日調解筆錄，本院卷第66頁）
二、按父母或監護人對兒童及少年疏於保護、照顧情節嚴重，或
    有第49條、第56條第1項各款行為，或未禁止兒童及少年施
    用毒品、非法施用管制藥品者，兒童及少年或其最近尊親屬
    、直轄市、縣（市）主管機關、兒童及少年福利機構或其他
    利害關係人，得請求法院宣告停止其親權或監護權之全部或
    一部，或得另行聲請選定或改定監護人，兒童及少年福利與
    權益保障法第71條第1項前段定有明文。
三、經本院調查的結果，聲請人主張之事實，業據其提出戶籍謄
    本1份為證，並為相對人所不爭執（見本院卷第65至73頁）
    ，且本院依職權委託社團法人花蓮縣兒童暨家庭關懷協會進
    行訪視，據覆略以：聲請人為未成年人乙○○、丙○○（下稱兒
    少二人）之祖母，從事農耕與擔任家管，認在照顧兒少二人
    方面沒有什麼太大問題。相對人自與兒少二人之父親戊ＯＯ離
    婚後，就未曾扶養過兒少二人，兒少二人係由其父親、聲請
    人及聲請人之女兒照顧。兒少二人父親往生後，親權由相對
    人任之，然相對人仍是鮮少關心、探視兒少二人；又因兒少
    二人無論是就學、就醫及參加球隊，皆需要法定代理人簽署
    相關文件，惟相對人聯繫不易，種種因素讓聲請人在處理兒
    少二人各項事宜上感到困難，因而萌生改定兒少二人監護權
    之想法；另相對人亦於本院開庭時明確表示沒有意願擔任兒
    少二人之親權人。兒少乙ＯＯ已自高中休學，目前獨自在西部
    工作；兒少丙ＯＯ目前就讀ＯＯ國中，丙ＯＯ表示僅在父親喪禮上
    看過相對人一次，該次相對人並沒有主動前來互動，丙ＯＯ稱
    多年來皆是聲請人擔任主要照顧者，且將姑姑當成親生媽媽
    看待，並明確表示要由聲請人監護之意願，聲請人亦表示有
    意願擔任監護人，經評估聲請人適任兒少之監護人等語，有
    該協會111年4月20日花兒家監第111027號函暨檢送之未成年
    兒童及少年監護權訪視評估報告1份在卷可稽（見本院卷第1
    24頁至第135頁）。再斟酌相對人亦來信稱現已再婚，需照
    顧幼子與有中度身心障礙之母親，無法花時間精力照顧住在
    花蓮之乙○○、丙○○二人等情（見本院卷第138至142頁），自
    堪信聲請人之主張為真實。本院審酌上開事證，相對人自與
    戊ＯＯ離婚後，迄今鮮少探望未成年子女、未給付扶養費，堪
    認相對人確有疏於保護、照顧未成年人，情節嚴重之情事，
    爰裁定停止相對人對於未成年人乙○○、丙○○之親權，如主文
    第1項所示。並審酌前揭事證暨上開訪視報告，認聲請人為
    未成年人乙○○、丙○○之祖母，核屬血緣至親，自未成年人之
    父親與相對人離異後，與渠等之父親、姑姑一同照料未成年
    人，與未成年人有一定的情感依附，迄今對於未成年人之照
    顧上處理得宜，除衣食無虞外，未成年人丙ＯＯ並依著自己的
    志趣參與卡巴迪校隊。聲請人行使負擔未成年人監護意願強
    烈，亦不反對兒少與相對人見面，兒少丙ＯＯ表示希望繼續由
    聲請人照顧之意願（見本院卷第133頁），足認由聲請人甲○○擔任未成年人乙○○、丙○○之監護人，確符合未成年人乙○○
    、丙○○之最佳利益。從而聲請人聲請本院選定對於未成年人
    乙○○、丙○○權利義務之行使或負擔，由聲請人任之，為有理
    由，應予准許，爰裁定如主文第2項所示。
六、再按法院依民法第1094條第3項選定監護人或依同法第1106
    條及第1106條之1另行選定或改定監護人時，應同時指定會
    同開具財產清冊之人，民法第1094條第4項定有明文。此項
    規定係為保護未成年子女之利益而設，則於法院依兒童及少
    年福利與權益保障法第71條規定選定或改定監護人時，亦應
    類推適用。本院審酌花蓮縣政府社會處為未成年人二人戶籍
    所在地之保護兒童少年業務承辦機關，必會忠實會同開具財
    產清冊，為保護增進未成年人二人之財產上利益，並確認未
    成年人二人財產之情況，爰指定由花蓮縣政府社會處為會同
    開具財產清冊之人，以利監護事宜之執行。
七、依家事事件法第120條第2項、第104條第3項，裁定如主文。
     
中　　華　　民　　國　　111 　年　　5 　　月　　24　　日
                  家事法庭法　官  陳雅敏 
正本係照原本作成。
如對本裁定抗告，須於裁定送達後10日之不變期間內，向本院提
出抗告狀，並繳納抗告費新臺幣1,000元
中　　華　　民　　國　　111 　年　　5 　　月　　27　　日
                          書記官　郭雪節